【裁判字號】    89,訴,739
【裁判日期】    900301
【裁判案由】    妨害自由等
【裁判全文】
臺灣嘉義地方法院刑事判決                          八十九年度訴字第七三九號
    公  訴  人  臺灣嘉義地方法院檢察署檢察官
    被      告  乙○○
    選任辯護人  蔡碧仲律師
                吳碧娟律師
                楊瓊雅律師
右列被告因妨害自由等案件，經檢察官提起公訴（八十九年度偵字第六三四四號），
本院判決如左：
    主  文
乙○○傷害人之身體，處有期徒刑伍月，如易科罰金，以參佰元折算壹日。又共同以
非法方法，剝奪人之行動自由，處有期徒刑陸月，如易科罰金，以參佰元折算壹日。
應執行有期徒刑拾月，如易科罰金，以參佰元折算壹日。
    事  實
一、乙○○與甲○○原係男女朋友關係，因感情不睦，甲○○有意分手，乙○○心有
    未甘，於八十九年七月二十二日凌晨四時許，邀甲○○同至乙○○位於嘉義市竹
    村里二鄰二○之七四號五樓之三租屋處談判不成，言語不合，乙○○竟萌普通傷
    害之犯意，持木棍毆擊甲○○，致甲○○受有左下肢瘀腫二處（各七ｘ四公分及
    六ｘ三公分）、右下肢瘀腫二處（各七ｘ三公分及八ｘ五公分）、左上肢瘀腫五
    處（各六ｘ五公分、七ｘ二公分、八ｘ二公分、七ｘ五公分及九ｘ五公分）、右
    上肢腫三處（各五ｘ四公分、六ｘ四公分及五ｘ四公分）等傷害；嗣乙○○復另
    行起意，基於剝奪他人行動自由之犯意，將門上鎖，手持木棍坐於甲○○旁，恫
    嚇甲○○不得離去，否則予以毆打，使甲○○不能自由離去，因而剝奪其行動自
    由，並於同日凌晨五時許，以電話通知丙○○（另案經本院於九十年二月十五日
    判處有期徒刑參月）至上址，丙○○到達時，見甲○○全身瘀腫受傷坐在客廳，
    乙○○手持木棍立於一旁，明知甲○○適為乙○○剝奪行動自由繼續中，迄同日
    上午七時許，甲○○見乙○○進入房間欲趁機離去之際，丙○○竟與乙○○共同
    基於剝奪甲○○行動自由之犯意聯絡，向甲○○揚稱：「你想逃，頂多讓你告傷
    害！」等語，隨即以手強將甲○○拉回客廳，使甲○○不能自由離去，因而剝奪
    甲○○行動自由，迄同日上午九時許，甲○○見乙○○進入房間（時丙○○已先
    離去）不注意之際，始趁機逃離現場。
二、案經甲○○訴由臺灣嘉義地方法院檢察署檢察官偵查起訴。
    理  由
一、訊據被告乙○○對於右開時地傷害告訴人甲○○之事實固坦承無諱，惟矢口否認
    有何妨害自由犯行，辯稱其有傷害告訴人，但沒有控制她的行動自由，那房子告
    訴人有鑰匙，隨時都可出入云云。經查：被告右揭傷害及剝奪被害人甲○○行動
    自由之犯罪事實，業據告訴人甲○○於偵查及審理時指訴綦詳，而告訴人遭被告
    毆打成傷後，於被告及另案被告丙○○在場下未離去現場，均為被告及另案被告
    丙○○所供陳不諱（八十九年度發查字第三三號影印卷第十六頁、第二十二頁訊
    問筆錄），另告訴人於另案被告丙○○到場時四肢已受有明顯瘀傷腫脹之傷害等
    情，有行政院衛生署嘉義醫院八十九年七月二十四日（八九）嘉醫診字第二七三
    四號傷害診斷書一紙及受傷照片二紙在卷（八十九年度發查字第三三號影印卷第
    六頁至第八頁）可參。雖被告以前開情詞為辯，惟查丙○○於偵查中既自承：「
    （問：你到場有無看到告訴人受傷？）有受傷，乙○○手上有一支東西。」等語
    （八十九年度他字第二○二九號影印卷第十一頁訊問筆錄），於本院審理時復證
    稱有看到告訴人受傷瘀青（見本院卷第六十頁）等情，則丙○○於到達現場時告
    訴人已遭被告毆打成傷無疑，又參酌前開受傷照片及傷害診斷書所示，告訴人四
    肢受有之瘀傷多處，且範圍至為明顯，一望即知受有重創而痛苦不堪，衡諸常人
    如處在相同情境下，覓得良機，理應離開就醫或逃之夭夭，免遭不測，始合情理
    ，焉有尚留該處而不就醫或避開凶惡之理，被告及丙○○竟稱告訴人自願留下，
    顯與常理有違，要不足採。是告訴人指稱因被告手拿棍子，伊要離去，被告就打
    伊，其間被告曾暫離客廳而伊欲逃離現場之際，因丙○○之不法腕力舉止始受制
    而未及時離去乙節，應堪認定，蓋告訴人橫遭被告持棍毆打，遍體鱗傷，身心遽
    遭巨大傷痛，於見被告恫稱不得離去且猶持木棍在一旁監視，為免再遭皮肉之痛
    ，則告訴人縱有鑰匙，亦因身心受制不敢且不能自由行動而離去，灼然甚明。此
    外，告訴人為被告毆打成傷後，於丙○○到場猶未離去，斯時丙○○既然目賭被
    告執有器物立於一旁，按照常理判斷，應知告訴人正為被告實力支配下而行動受
    制，丙○○明知此情並出手限制告訴人行動，自應負起共同妨害告訴人自由之責
    亦無疑義。本件事證明確，被告犯行堪以認定。
二、核被告所為，係犯刑法第二百七十七條第一項之傷害罪及第三百零二條第一項之
    妨害自由罪。被告與另案被告丙○○間就前開妨害自由犯行，有犯意聯絡及行為
    分擔，均為共同正犯。再被告所犯上開二罪，犯意各別，行為不同，罪名互異，
    應分論併罰。爰審酌被告犯罪之動機、目的、方法、手段，尚未與告訴人和解，
    取得告訴人之諒解，及坦承部分犯行之態度等，分別量處如主文所示之刑及諭知
    易科罰金之折算標準，並定其應執行刑及易科罰金之折算標準，以資懲儆。另被
    告持以毆打告訴人之木棍一支，因未扣案且無法證明現尚存在，為免執行之困難
    ，爰不宣告沒收，附此明。
三、至被告辯稱其行為至多僅構成刑法第三百零四條第一項之強制罪，而非公訴人所
    指刑法第三百零二條第一項之剝奪他人行動自由罪云云，惟查，刑法第三百零四
    條第一項強制罪係以強暴、脅迫使人行無義務之事或妨害人行使權利為其構成要
    件，而同法第三百零二條第一項剝奪他人行動自由罪則係以私行拘禁或以其他非
    法方法，剝奪人之行動自由為其構成要件，二者所保護之法益均為被害人之自由
    ，其罪質本屬相同，惟若以私行拘禁之方法妨害人之自由，縱其目的在使人行無
    義務之事，仍應論以法定刑較重之刑法第三百零二條第一項之罪，最高法院二十
    九年上字第三七五七號判例可資參照，又刑法第三百零二條之妨害自由罪原包括
    私行拘禁及以其他非法方法剝奪人之行動自由，所謂非法方法，當包括強暴、脅
    迫等情事在內。行為人於妨害自由行為繼續中所為之恐嚇行為，自屬包含於妨害
    行動自由之同一意念之中，縱其所為，合於刑法第三百零五條恐嚇危害安全之情
    形，仍應視為剝奪行動自由之部分行為。經查本件被告始則對告訴人施加暴力，
    造成傷害，使告訴人身心受創，繼則持木棍對告訴人恫稱如離去將再以木棍毆擊
    ，告訴人係一弱女子，於遭受毆擊後，被告復以前開言詞舉止恫嚇，客觀上身心
    受制，自已完全喪失自由（或處於機械式之行動者）而無法自由行動，已如前述
    ，則被告以前開行為，剝奪告訴人之行動自由，應合於刑法第三百零二條第一項
    之罪之要件，被告辯稱僅成立同法第三百零四條第一項之罪，尚有誤會，併此敘
    明。
據上論斷，應依刑事訴訟法第二百九十九條第一項前段，刑法第二十八條、第二百七
十七條第一項、第三百零二條第一項、第五十一條第五款、第四十一條第一項前段、
第二項，罰金罰鍰提高標準條例第一條前段、第二條，判決如主文。
本案經檢察官陳美君到庭執行職務。
中      華      民      國    九十      年      三      月       一     日
                                      臺灣嘉義地方法院刑事第二庭
                                          法  官  許  進  國
右正本證明與原本無異。
如不服本判決，應於判決送達後十日內，向本院提出上訴狀。
中      華      民      國    九十      年      三      月        一    日
                                          書記官  洪  秋  華


司法院資訊處製作；財團法人民間司法改革基金會備份。
